【裁判字號】    97,抗更(二),42
【裁判日期】    980708
【裁判案由】    再審之訴
【裁判全文】
臺灣高等法院民事裁定                97年度抗更(二)字第42號
抗  告  人  甲○○
相  對  人  謝謝國際聯合律師事務所
法定代理人  乙○○
上列當事人間支付命令再審事件，抗告人對於中華民國96年3月5
日臺灣士林地方法院95年度再字第2號裁定 提起抗告，經最高法
院第二次發回更審，本院裁定如下：
    主      文
原裁定廢棄。
    理      由
一按支付命令有民事訴訟法第496條第1項之情形者，得提起再審
  之訴，並以原支付命令之聲請，視為起訴；再審之訴，應於30
  日之不變期間內提起，該項期間，自判決確定時起算，其再審
  之理由發生或知悉在後者，均自知悉時起算，同法第521條第2
  項、第500條第1項、第2項前段定有明文。
二本件抗告人主張：相對人前訴請抗告人給付委任酬金，業經最
  高法院88年度台上字第1878號於民國88年 8月20日判決駁回相
  對人之上訴，故相對人就同一法律關係，聲請臺灣士林地方法
  院（下稱士林地院）於95年 2月16日對抗告人發95年度促字第
  3310號支付命令（下稱系爭支付命令），違反一事不再理原則
  ，系爭支付命令雖於95年4月3日寄存送達抗告人，惟抗告人並
  未實際領取，迄95年7月24日遭強制執行時，方於95年7月26日
  聲請閱卷，並於95年8月3日閱卷後，始知悉系爭支付命令有民
  事訴訟法第496條第1項第12款「當事人發現就同一訴訟標的在
  前已有確定判決或和解、調解或得使用該判決或和解、調解」
  之再審理由等情，於95年 8月10日提起本件再審之訴。原法院
  以抗告人提起再審之訴已逾30日之不變期間為由，駁回之，抗
  告人提起抗告，略謂：支付命令僅記載應給付之金額，未敘明
  請求之事實理由及法律依據，是債務人於收受支付命令當時，
  無法確認債權人據以請求之法律關係為何，縱然系爭支付命令
  合法送達抗告人，抗告人當時亦不知有上開再審理由，何況抗
  告人並未實際領取寄存之郵件，更無從得知等語。經查：
  1.系爭支付命令除於第１項記載抗告人與美商優尼康赫斯國際
    公司應向相對人連帶清償美金9萬元及自85年3月22日起至清
    償日止按年息12％計算之利息外，另於第２項記載「債權人
    請求之原因事實如附件所載」，並附有相對人之「民事聲請
    發支付命令狀」影本，記載相對人請求之事實理由，略謂：
    抗告人與美商優尼康赫斯國際公司於85年 3月21日與相對人
    訂立委任契約，委任相對人處理刑事、民事及行政訴訟，3
    件至少美金9萬元， 依約年息為12％，並應給付律師費至少
    美金135,000元等語（參見系爭支付命令卷第27至31頁）。
  2.系爭支付命令及其附件已於95年4月3日對抗告人之住所「臺
    北市○○○路11之2號8樓」送達，因不獲會晤抗告人或其同
    居人或受僱人，而寄存臺北市政府警察局士林分局山仔后派
    出所，並作送達通知書兩份，一份黏貼於抗告人住所門首，
    一份置於該送達處所信箱以為送達（參見系爭支付命令卷第
    37、38頁之戶籍謄本、送達證書），系爭支付命令至遲已於
    寄存之日起經10日之95年 4月13日發生效力，此亦為抗告人
    所不爭執。
  3.至於抗告人未前往上開派出所領取系爭支付命令（參見系爭
    支付命令卷第43頁之臺北市政府警察局士林分局95年 5月22
    日函），固不影響系爭支付命令以寄存送達發生效力之時為
    送達之時，並因抗告人未於寄存送達發生效力後20日之不變
    期間提出異議，於95年5月3日確定。然而，文書之送達，除
    交由應受送達人親自收受者外，若付與有辨別事理能力之同
    居人、受僱人或寄存送達地之自治或警察機關，難免有應受
    送達人不能控制之風險（例如同居人、受僱人未及時轉交，
    或送達通知書脫落、遺失等），致應受送達人無法立即得知
    文書之內容。故本件尚難以系爭支付命令業經合法寄存送達
    ，遽謂抗告人必於寄存送達發生效力時知悉系爭支付命令之
    內容。抗告人既主張系爭支付命令有民事訴訟法第496條第1
    項第12款之再審理由，且於系爭支付命令確定後之95年8月3
    日閱卷時方知悉該再審理由等語，則所稱「再審之理由知悉
    在後」之事實，應經調查是否屬實為斷。參酌臺北市政府警
    察局士林分局95年 5月22日函已證實抗告人未前往上開派出
    所領取系爭支付命令，以及抗告人於95年 7月27日聲請閱覽
    系爭支付命令卷（參見系爭支付命令卷第45頁之聲請狀）等
    情，則抗告人是否得於95年4月3日系爭支付命令寄存送達後
    迄95年7月27日聲請閱卷之前， 知悉系爭支付命令及其附件
    之內容，以明是否有上開再審理由？其提起本件再審之訴，
    是否已逾知悉再審理由時起30日之不變期間？尚欠明瞭。原
    裁定遽以抗告人於系爭支付命令送達時即可知悉上開再審理
    由，其提起本件再審之訴已逾30日之不變期間為由，駁回本
    件再審之訴，尚有未洽。抗告意旨聲明廢棄，為有理由，爰
    將原裁定廢棄，發回原法院另為適當之處理。
三據上論結，本件抗告為有理由。依民事訴訟法第492條， 裁定
  如主文。
中    華    民    國    98    年    7     月    8     日
                    民事第九庭
                        審判長法  官  黃熙嫣
                              法  官  鄭傑夫
                              法  官  林玲玉
正本係照原本作成。
如不服本裁定，應於收受送達後10日內向本院提出抗告狀並應繳
納抗告費新台幣１千元。
中    華    民    國    98    年    7     月    8     日
                              書記官  倪淑芳

司法院資訊處製作；財團法人民間司法改革基金會備份。
